【裁判字號】    89,交易,113
【裁判日期】    900328
【裁判案由】    過失致死
【裁判全文】
臺灣花蓮地方法院刑事判決                        八十九年度交易字第一一三號
    公  訴  人  臺灣花蓮地方法院檢察署檢察官
    被      告  甲○○
    選任辯護人  曾泰源
右列被告因過失致死案件，經檢察官提起公訴（八十九年度偵字第二０五六號），本
院判決如左：
    主  文
甲○○因過失致人於死，處有期徒刑陸月，如易科罰金，以參佰元折算壹日。
    事  實
一、甲○○於民國八十九年六月二十五日下午，駕駛車號ＪＤ─二○一九號自用小貨
    車，沿花蓮縣壽豐鄉○○村○○路七二巷由北向南行駛，於同日下午二時五十五
    分許，行經該巷與豐正路之交岔路口處時，應注意駕駛汽車應注意車前狀況，隨
    時採取必要之安全措施，且車輛行至無號誌之交岔路口，同為直行車，左方車應
    暫停讓右方車先行，而當時係晴天之白天、該路段係無障礙物、無缺陷、路面乾
    燥、無號誌、因有農作物而視距不良、為四岔路口之村里道路，雖該路口因有農
    作物而視距不良，甲○○行經該路口尤應特別注意左右來車情形，並無不能注意
    之情形，竟疏未注意車前狀況，逕行穿越該路口，適有蘇謝龍騎乘車號ＨＤＦ─
    九一八號重型機車沿豐正路由其右側駛來，亦疏未注意，行經無號誌之交岔路口
    應減速慢行，致兩車相撞，蘇謝龍人、車倒地，因而頭骨及胸肋骨骨折，甲○○
    見狀，隨即打電話報警，並於警方到現場處理時，向警方坦承為肇事者，而接受
    裁判。蘇謝龍經送醫治療後，仍因顱內及胸腔內出血，於同日下午五時二十分許
    ，不治死亡。
二、案經花蓮縣警察局吉安分局移送台灣花蓮地方法院檢察署檢察官偵查起訴。
      理  由
一、訊據被告甲○○坦承於右揭時地與被害人蘇謝龍發生車禍，後蘇謝龍送醫不治死
    亡之事實，並有道路交通事故調查報告表一紙、現場照片八張在卷可稽。又被害
    人因本件車禍受有頭骨及胸肋骨骨折，導致顱內及胸腔內出血而死亡一節，亦經
    臺灣花蓮地方法院檢察署檢察官督同法醫師相驗屬實，製有驗斷書、勘驗筆錄、
    相驗屍體證明書各一件在卷足憑。
二、被告雖否認有何過失傷害之犯行，辯稱：其行經該路口時有注意路的兩邊，但未
    看到被害人之機車，才開車通過，且被害人當時應靠右行駛，卻靠左逆向行駛，
    撞到其右前車輪，其並無過失等語。選任辯護人曾泰源律師亦辯護稱：被告於行
    經該路口時，未見右方有來車，即無左方車應讓右方車規定之適用，本件車禍之
    肇事主因係被害人違規靠左，且高速駕車造成，被告誠無過失，況由被告汽車之
    後視鏡及車門右側有被撞擊之凹痕，可知被害人機車係斜撞進被告車輛側面，機
    車車體順勢滑入被告車內，機車再往前衝，是被害人係自左側路旁往右前方衝出
    ，甚為灼然，兩車之撞擊點應係在刮地痕之前等語。惟觀之上開道路交通事故調
    查報告表之事故現場圖，豐正路路寬五點七公尺，中山路七二巷路寬六點四公尺
    ，被害人機車之刮地痕距離中山路七二巷之兩端各為三點二公尺、二點五五公尺
    ，距離豐正路兩端各為三公尺、三點四公尺，亦即被害人機車之刮地痕約位於中
    山路七二巷與豐正路交岔之正中央。而依卷附被告汽車車損照片及被害人機車車
    損照片所示，被告汽車右側車門前端有凹痕、右側車門前端下方有一凹洞、車頭
    右側中央處及右側上方處亦有凹痕、車窗右側破裂；被害人機車車頭左側擋風板
    破的一大片、機車左側握把下方有被告汽車之藍色漆、左側下方塑膠板部分脫落
    、左側車身留有被告汽車之藍色漆。由雙方車損照片可知，被告汽車係右前端撞
    擊被害人機車之左前車頭左側及左側握把下方，致被害人機車立即倒地，於地面
    上留下刮地痕，被害人機車亦滑入被告汽車下方，而導致機車左側下方塑膠板脫
    落部分，並於機車左側車身留下被告汽車之藍色漆；而非被害人機車車頭直接撞
    擊被告汽車右側車門前端，否則被害人機車車頭正前方應有毀損痕跡，被害人機
    車並因行進方向之前方受阻，力道反彈，車身倒地，而不致於機車左側車身留下
    被告汽車之藍色漆。是事故現場圖之機車刮地痕係因雙方車輛之撞擊位置。再按
    駕駛汽車應注意車前狀況，隨時採取必要之安全措施；又車輛行至無號誌之交岔
    路口，同為直行車，左方車應暫停讓右方車先行，道路交通安全規則第九十四條
    第三項、第一百零二條第一項第二款分別定有明文。被告駕駛汽車自應注意遵守
    前開規定，而車禍發生當時係晴天之白天、該路段係無障礙物、無缺陷、路面乾
    燥、無號誌、因有農作物而視距不良、為四岔路口之村里道路，為上開道路交通
    事故調查表所載，雖該路口因有農作物而視距不良，甲○○駕車行經該路口見此
    情形，尤應特別注意左右來車情形，並無不能注意之情形。其卻於有農作物遮蔽
    視線，導致視線不良之交岔路口，疏未注意車前狀況、隨時採取必要之安全措施
    ，致未注意其右方適有被害人騎機車亦欲經過該路口，而未暫停讓右方車先行，
    致兩車於該交岔路口約中央處相撞，就本件車禍之發生即有過失，台灣省花東區
    車輛行車事故鑑定委員會北鑑字第八九０五六三號鑑定意見書及台灣省車輛行車
    事故覆議鑑定委員會亦同此見解，有前開二會北鑑字第八九０五六三號鑑定意見
    書及九十年二月十二日府覆議字第九０００八九號函各一份附卷可參。而被害人
    確因本件車禍死亡，已詳如前述，則被告之過失犯行與被害人之死亡間，顯有相
    當因果關係。本件事證明確，被告犯行堪予認定。至被害人行經該路口未減速慢
    行，雖與有過失，但不能因之免除被告過失致死之罪責，附此敘明。
三、核被告所為，係犯刑法第二百七十六條第一項過失致死罪。又被告於犯罪未發覺
    前報警，且於警方到現場處理時，坦承為肇事者，並接受裁判，業據被告於供述
    綦詳，核與證人即現場處理警員乙○○證述情節相符，應依法減輕其刑。爰審酌
    被告過失之程度、被害人亦與有過失、未與被害人家屬達成和解，惟已賠償喪葬
    費新台幣二十萬元，業據證人即被害人之兄丙○○證述在卷，及被告事後否認犯
    行等一切情狀，量處如主文所示之刑，並諭知易科罰金之折算標準，以示懲儆。
    又刑法第四十一條於九十年一月四日修正，同年一月十日經總統公布實施，就得
    易科罰金之法定刑，由犯最重本刑為三年以下，改為五年以下，經比較新舊法，
    本案被告均得易科罰金，是應依刑法第二條第一項前段之規定，適用裁判時之法
    律，併予敘明。
據上論斷，應依刑事訴訟法第二百九十九條第一項前段，刑法第二條第一項前段、第
二百七十六條第一項、第六十二條前段、第四十一條第一項前段，罰金罰鍰提高標準
條例第一條前段、第二條，判決如主文。
本案經檢察官李豫雙到庭執行職務。
中      華      民      國    九十      年      三      月    二十八    日
                              臺灣花蓮地方法院刑事庭
                                  法  官  李世華
右正本證明與原本無異。
如對本判決不服，應於送達後十日內，向本院提出上訴狀。（應抄附繕本）告訴人或
被害人如對於本判決不服者，應具備理由請求檢察官上訴，其上訴期間之計算係以檢
察官收受判決正本之日期為準。
                    法院書記官
中      華      民      國    九十      年      三      月    二十八    日
附錄論罪科刑法條
刑法第二百七十六條
因過失致人於死者，處二年以下有期徒刑、拘役或二千元以下罰金。
從事業務之人，因業務上之過失犯前項之罪者，處五年以下有期徒刑或拘役，得併科
三千元以下罰金。


司法院資訊處製作；財團法人民間司法改革基金會備份。
